臺灣高等法院花蓮分院刑事判決　　　　 99年度上訴字第224號
上　訴　人
即　被　告　孫文聰
指定辯護人　阮慶文律師
上列上訴人因違反毒品危害防制條例案件，不服臺灣花蓮地方法
院99年度訴字第174、265號中華民國99年8月31日、10月20日第
一審判決（起訴案號：臺灣花蓮地方法院檢察署99年度偵字第
2093、3128號），提起上訴，本院判決如下：
    主  文
原判決關於附表編號1至6部分，暨定執行刑部分均撤銷。
孫文聰犯如附表編號1至6所示之罪，均累犯，各處如附表編號1
至6主文欄所示之主刑及從刑。應執行有期徒刑拾捌年陸月，未
扣案之販賣第一級毒品所得財物新臺幣伍仟肆佰元沒收，如全部
或一部不能沒收時，以其財產抵償之；扣案之行動電話（三星牌
紅色手機，序號000000000000000）壹支（含行動電話電池壹個
）均沒收。
    犯罪事實
一、孫文聰前曾因施用毒品案件，經臺灣花蓮地方法院以95年度
    訴字第108號判決就施用第一級毒品部分判處有期徒刑10月
    ，另就施用第二級毒品部分判處有期徒刑6月；又因詐欺案
    件，經臺灣花蓮地方法院以95年度林簡字第228號判決判處
    有期徒刑4月；復因施用毒品案件，經臺灣花蓮地方法院以
    96年度訴字第58號判決，就施用第一級毒品部分判處有期徒
    刑10月，就施用第二級毒品部分判處有期徒刑6月；再因施
    用毒品案件，經臺灣花蓮地方法院以96年度訴字第86號判決
    ，就施用第一級毒品部分判處有期徒刑7月，就施用第二級
    毒品部分判處有期徒刑4月，嗣經臺灣花蓮地方法院以96年
    度聲減字第316號裁定減刑後，就臺灣花蓮地方法院95年度
    訴字第108號判決所示2罪部分，應執行有期徒刑7月又15日
    ，如易科罰金，以銀元3百元即新臺幣9百元折算1日，其餘5
    罪合併應執行刑有期徒刑1年2月，如易科罰金，以銀元3百
    元即新臺幣9百元折算1日確定；另因竊盜案件2罪，經臺灣
    花蓮地方法院以96年度易字第364號判決分別判處有期徒刑4
    月，應執行有期徒刑7月，接續執行，於民國98年2月22日縮
    刑期滿執行完畢。
二、詎仍不知悔改，孫文聰明知海洛因係查禁之第一級毒品，不
    得非法販賣及持有，竟基於販賣第一級毒品牟利之犯意，以
    不知情之姪女孫主恩所申請之門號0000-0 00000號及姊姊孫
    美英所申請之0000-000000號之行動電話作為對外之聯絡工
    具，分別於附表所示之時間，孫文聰分別接獲林佳哲以門號
    0000-000000號、陳佳申以門號0000-000000號之行動電話分
    別撥打至其所使用門號0000-000000、0000- 000000號之行
    動電話，乃與其等談妥交易金額後（其中林盛煥是在到達孫
    文聰住處，才當面向孫文聰表示欲購買新台幣【下同】5 百
    元海洛因），孫文聰即於附表編號1至6所示之時間、地點，
    將海洛因先後分別販賣予陳佳申、賴宏忠、林佳哲及林盛煥
    4人。嗣經員警對陳佳申所使用門號0000-0000 00號及孫文
    聰所使用門號0000-000000號之行動電話實施通訊監察，嗣
    於99年4月22日上午7時18分持臺灣花蓮地方法院核發之搜索
    票在孫文聰位於花蓮縣花蓮市○○路325之16號3樓之居所進
    行搜索，並扣得其所所有供販賣海洛因所用之行動電話（三
    星牌紅色手機，序號000000000000000；搭配門號0000-0000
    00號SIM卡）1支及行動電話電池1個，始循線查知上情。
三、案經花蓮縣警察局花蓮分局先後報告臺灣花蓮地方法院檢察
    署檢察官偵查起訴。
    理  由
壹、證據能力：
一、按被告以外之人於審判外之言詞或書面陳述，除法律有規定
    者外，不得作為證據。又被告以外之人於偵查中向檢察官所
    為之陳述，除顯有不可信之情況者外，得為證據；被告以外
    之人於審判外之陳述，經當事人於審判程序同意作為證據，
    法院審酌該言詞陳述或書面陳述作成時之情況，認為適當者
    ，亦得為證據。當事人、代理人或辯護人於法院調查證據時
    ，知有第159條第1項不得為證據之情形，而未於言詞辯論終
    結前聲明異議者，視為有前項之同意，刑事訴訟法第159條
    第1項、第159條之1第2項及第159條之5分別定有明文。查證
    人陳佳申、賴宏忠於警詢時之陳述，雖不合刑事訴訟法第15
    9條第1項得為證據之要件，惟檢察官、辯護人及被告對於上
    開審判外之言詞陳述，均業於原審及本院準備程序中表示無
    意見，且迄於本案言詞辯論終結前亦未聲明異議，而本院審
    酌其等言詞陳述作成之情況，核無違法取證及證明力明顯過
    低之瑕疵，亦認為以之作為證據為適當，又證人陳佳申於偵
    查中之陳述，亦無顯不可信之情形，故依上開規定，證人陳
    佳申於警詢及偵查中之陳述及證人賴宏忠於警詢時之陳述，
    均具有證據能力。
二、按偵查中由檢察官依司法警察機關聲請或依職權以書面記載
    第11條之事項，並敘明理由、檢附相關文件，聲請該管法院
    核發通訊監察書後，即得實施通訊監察，通訊保障及監察法
    第5條第2項定有明文。經查，本案員警對門號0000000000號
    、0000000000號行動電話實施監聽錄音，已依法由檢察官向
    臺灣花蓮地方法院聲請核發通訊監察書，有通訊監察書（含
    通訊監察書電話附表）2份在卷可稽。又依據該通訊監察書
    記載，涉嫌觸犯之法條為毒品危害防制條例第4條，實施監
    察通訊，監察方法為監聽、錄音及其他，因此前開通訊監察
    書均已載明涉嫌觸犯案由、監察對象、監察之通訊種類及號
    碼等足資識別之特徵、監察處所、理由、方法、聲請機關或
    依職權核發、執行機關、適用法條、監聽結果報告等事項，
    已符合前開法定要件，是以本案員警對上開行動電話實施監
    聽錄音，並未逾越授權實施監察之範圍。再者，被告於監聽
    過程透露犯罪行為之陳述，並非因員警監聽所致，其陳述係
    出於被告之自由意思，自可採信，因之監聽錄音所取得之證
    據，有證據能力。又監聽錄得之錄音，係憑機械力照錄，未
    經人為操作，復未伴有個人主觀意見在內，應有證據能力；
    偵查犯罪機關依法定程序監聽之錄音，如已踐行調查證據程
    序，固非不可採為認定犯罪事實之基礎，此觀刑事訴訟法第
    165條之1第2項之規定自明，又監聽錄音製作之譯文，如僅
    為偵查犯罪機關單方面製作，而被告或訴訟關係人對其真實
    性復有爭執，法院自應依上開規定勘驗該監聽之錄音踐行調
    查證據之程序，以確認該監聽錄音譯文之真實性，定其取捨
    ，不得逕以該監聽錄音之譯文，採為認定被告有罪之基礎，
    最高法院93年度臺上字第2263號判決意旨可資參照。故通訊
    監察之監聽譯文如係被告以外之人之司法警察（官）監聽人
    員，於審判外將監聽所得資料以現譯方式整理後予以記錄而
    得，則本質上屬於被告以外之人於審判外之書面陳述，為傳
    聞證據，依刑事訴訟法第159條第1項規定，除法律有規定者
    外，不得作為證據。然本件被告及辯護人對於監聽譯文之內
    容均不爭執，且本件通訊監聽譯文係由承辦員警在查緝本案
    之過程中所製作，無證據顯示存有詐偽或虛飾之情事，應無
    顯不可信之情形，則該監聽譯文依據刑事訴訟法第159條之5
    規定，即有證據能力。
貳、實體部分：
甲、認定犯罪事實所憑之證據及理由：
一、茲就本案附表編號1至6犯行共通證據部分，論述如下：
(一)、被告於附表所示之時間、地點，分別販賣海洛因予陳佳申、
    賴宏忠、林佳哲、林盛煥等人之事實，業據被告於原審及本
    院審理時坦承不諱。
(二)、且有臺灣花蓮地方法院99年度聲監字第000022號通訊監察書
    、同院99年度聲監字第128號通訊監察書以及被告所使用之
    門號0000-000000、0000-000000號與證人林佳哲等人所使用
    如附表編號1至6所示之門號之行動電話之通訊監察譯文附卷
    可稽。
二、附表編號1（即起訴書及原審99年度訴字第174號判決編號5
    ）所示部分：
(一)、引用上開共通證據部分。
(二)、被告此部分之自白（含被告於偵查中供述：與陳佳申相約拿
    2000元之海洛因），核與證人陳佳申於警詢、偵查中之證述
    相符（分見警卷第43至50頁；偵字第2093號卷第73至75頁）
    ，而證人賴宏忠於警詢中亦證述在如附表編號5所示之時間
    及地點購買海洛因（見偵字第2093號卷第82、86至89頁），
    且有被告所使用門號0000-000000號行動電話與證人陳佳申
    所使用之門號0000-000000號、證人賴宏忠所使用之門號000
    0-000000號行動電話通訊監察譯文附卷可佐（見警卷第53至
    55頁；偵字第2093號卷第100、101頁），足認被告之自白與
    事實相符，應堪採信。
(三)、綜上所述，此部分事證明確，被告犯行堪以認定。
三、附表編號2至4、6（即起訴書及原審99年度訴字第174號判決
    編號1至4）所示部分：
(一)、引用上開共通證據部分。
(二)、被告此部分之自白，核與證人林佳哲於警詢、偵查及原審證
    述之情節相符（分見警卷第57至62頁；偵字第2093號卷第12
    至14頁；原審卷第79至84頁），且有被告所使用門號0000-0
    00000、0000-000000號行動電話與證人林佳哲所使用之門號
    0000-000000號行動電話通訊監察譯文附卷可佐（見警卷第3
    1、34、65頁），足認被告之自白與事實相符，應堪採信。
(三)、綜上所述，此部分事證明確，被告犯行堪以認定。
四、附表編號5（即原審99年度訴字第267號判決）所示部分：
(一)、引用上開共通證據部分。
(二)、證人林盛煥於警詢中業已證稱：99年2月7日14時23分31秒起
    撥打電話給被告所稱「晚上去找你」，係指購買海洛因的意
    思；99年2月7日14時23分31秒起、同日18時20分12秒起、同
    日19時5分50秒起，其與被告間之通話內容是向被告購買毒
    品的通話內容，有達成5百元交易，這次是在他家裡交易，
    被告給伊1小包海洛因，之後在被告家施用，是將海洛因摻
    在香菸施用等語。於檢察官偵訊中針對前開監聽譯文內容，
    復結證稱：伊有向被告買500元海洛因，在被告中華路住處
    交給伊的，伊去被告家樓上拿的，伊拿500元給被告後，被
    告出去後拿500元海洛因給伊，被告本人交給伊的等語。於
    原審雖曾於檢察官及辯護人詰問中稱99年2月7日不是被告，
    而是跟另一個人，伊跟被告不熟，以為另1個人是被告，是
    向綽號叫「佳民」買的，那時候伊搞不清楚他們兩個人叫什
    麼名字，只知道1個人拿5百元的海洛因給伊云云。經原審審
    判長訊問「佳民」與被告間之關係等問題，證人林盛煥始復
    結證稱：總共向被告買1次海洛因，在警詢中所述99年2月7
    日監聽譯文，就是與被告交易海洛因那天通話情形是正確的
    ，在警察局中所稱的人是被告，沒有誤認。99年2月7日伊去
    被告家中買海洛因，伊是當面去跟被告講，當天伊有問被告
    身上有無海洛因，被告說沒有，要去買，然後伊就拿500元
    給被告，在被告家等，過了快1個小時被告才1個人回來，沒
    有帶人回來，被告就交1小包海洛因給伊，伊就帶回家用，
    伊不知道被告毒品的來源，所以被告是去其他地方拿，跟其
    他人借的，或是自己的，伊都不知道等語。足徵證人林盛煥
    於原審一度證稱：係「佳民」販賣海洛因予伊云云，應屬迴
    護被告之詞。從而證人林盛煥自警詢以迄原審中供述尚屬一
    致，並與監聽譯文所示情節相符，並無明顯不可採信之處（
    分見警卷第36至38頁；偵字第3128號卷第30、31頁；原審第
    267號卷第101至10 6頁），且有證人林盛煥所使用之門號00
    00-000000號與被告所使用門號0000-000000號通訊監察譯文
    附卷可稽（見警卷第42頁），被告於本院此部分之自白與事
    實相符，應堪採信。
(三)、綜上所述，此部分事證明確，被告犯行堪以認定。
五、按販賣毒品罪之所謂「意圖」，即犯罪之目的，原則上不以
    發生特定結果為必要，只需有營利之意圖為已足，不以買賤
    賣貴而從中得利為必要（最高法院97年度台上字第2109號判
    決意旨參照）。次按販賣海洛因係違法行為，非可公然為之
    ，亦無公定價格，販賣者販入後可任意分裝增減其份量再行
    出售，而每次交易之價格、數量，亦隨時依交易對象、當時
    行情而變動，縱或出售之價格較低，亦非當然無營利意圖，
    即便為相同價格，因份量較少亦能從中獲利，除經坦承犯行
    並能供明販入、賣出確實價量外，委難查得實情，如被告自
    始否認到底，既無法追得上手，更難查悉有無從中獲利，是
    除非別有事證，足認係按同一價量委買或轉售，確未牟利外
    ，尚難據此即認販賣之證據有所未足，否則將造成知過坦承
    者難辭重典，飾詞否認者反得僥倖，而失情理之平。且按一
    般民眾均知政府一向對毒品之查禁森嚴，且重罰不予寬貸，
    衡情倘非有利可圖，絕無平白甘冒被嚴查重罰高度風險之理
    ，從而，舉凡其有償交易，除足反證其確係另基於某種非營
    利本意之關係外，通常尚難因無法查悉其販入價格，作為是
    否高價賣出之比較，諉無營利之意思阻卻販賣犯行之追訴（
    最高法院84年度第3次刑事庭會議決議意旨參照）。本件被
    告與證人陳佳申、賴宏忠、林佳哲、林盛煥等人均非至親，
    亦無深交，肯甘冒風險，將海洛因出售予證人陳佳申等人，
    倘無從中賺取差價、抽取部分海洛因施用、投機貪圖小利或
    圖得上手、購毒之人或共同販賣之人所提供之毒品，豈有甘
    冒重典依購入價格轉售或代購之理，另被告於本院業已坦認
    會把用剩之海洛因以所買之價格賣給朋友等語（見本院99年
    度上訴字第224號卷第86頁），參酌前述證人陳佳申等人與
    被告交易過程，被告主觀上有營利之意圖，應堪認定。綜上
    所述，本件事證明確，被告犯行均洵堪認定，應依法論科。
乙、論罪之理由：
一、海洛因係毒品危害防制條例第2條第2項第1款所定之第一級
    毒品，不能非法販賣、持有及轉讓。核被告所為，均係犯毒
    品危害防制條例第4條第1項之販賣第一級毒品罪。被告於販
    賣前持有海洛因之低度行為，應為販賣之高度行為所吸收，
    不另論罪。
二、另被告所犯如附表所示販賣第一級毒品共6罪間，犯意各別
    ，行為互殊，應予分論併罰。
三、又被告有如事實欄所載前案科刑及執行之情形，有臺灣高等
    法院被告前案紀錄表在卷可考，其於有期徒刑執行完畢後5
    年內，故意再犯本案有期徒刑以上之各罪，均為累犯，應依
    刑法第47條第1項之規定就法定刑為併科罰金部分（法定刑
    為死刑、無期徒刑部分依法不得加重）加重其刑。
四、再按刑之量定，為求個案裁判之妥當性，法律固賦予法院裁
    量權，但此項裁量權之行使，除應依刑法第57條規定，審酌
    行為人及其行為等一切情狀，為整體之評價，並應顧及比例
    原則及平等原則，使罪刑均衡，輕重得宜，以契合社會之法
    律感情。又刑法第59條規定犯罪之情狀可憫恕者，得酌量減
    輕其刑，所謂「犯罪之情狀」，與同法第57條規定科刑時應
    審酌之一切情狀，並非有截然不同之領域，於裁判上酌減其
    刑時，應就犯罪一切情狀（包括第57條所列舉之10款事項）
    ，予以全盤考量，審酌其犯罪有無可憫恕之事由，即有無特
    殊之原因與環境，在客觀上足以引起一般同情，以及宣告法
    定最低度刑，是否猶嫌過重等等，以為判斷。查同為販賣第
    一級毒品之人，其原因動機不一，犯罪情節未必盡同，或有
    大盤毒梟者，亦有中、小盤之分，甚或僅止於吸毒者友儕間
    為求互通有無之有償轉讓者亦有之，其販賣行為所造成危害
    社會之程度自屬有異，法律科處此類犯罪，所設之法定最低
    本刑卻同為「處死刑或無期徒刑；處無期徒刑者，得併科新
    台幣二千萬元以下罰金」，不可謂不重。於此情形，倘依其
    情狀處以有期徒刑，即足以懲儆，並可達防衛社會之目的者
    ，自非不可依客觀之犯行與主觀之惡性二者加以考量其情狀
    ，是否有可憫恕之處，適用刑法第59條之規定酌量減輕其刑
    ，期使個案裁判之量刑，斟酌至當，符合比例原則（最高法
    院95年度台上字第6157號判決意旨參照）。有關被告所犯販
    賣第一級毒品罪之法定刑為最輕本刑無期徒刑之罪，然被告
    每次販賣海洛因僅400元至2,000元之間，販賣之次數不多，
    每次亦僅取少量之毒品供己施用作為販賣毒品之對價，非圖
    鉅利，對社會危害較低，於原審行準備程序時已坦承附表編
    號1至4、6涉案之情節，復於本院坦認全部犯行，本院認對
    被告處以上開法定最低度之刑，猶嫌過重，在客觀上足以引
    起一般同情，情狀可堪憫恕，爰依刑法第59條之規定，均就
    其販賣第一級毒品罪部分減輕其刑（罰金刑部分依法先加重
    後減輕之）。
五、按犯毒品危害防制條例第4條第1項販賣第一級毒品罪，供出
    毒品來源，因而破獲者，依同條例第17條第1項固有減輕其
    刑之規定。惟其所稱「供出毒品來源，因而破獲者」，係指
    被告供出毒品來源之有關資料，諸如前手之姓名、年籍、住
    居所、或其他足資辨別之特徵等，使調查或偵查犯罪之公務
    員因而對之發動調查或偵查並破獲者而言。申言之，被告之
    「供出毒品來源」，與調查或偵查犯罪之公務員對之發動調
    查或偵查並進而破獲之間，論理上須具有先後且相當的因果
    關係，非謂被告一有「自白」、「指認」毒品來源之人，而
    破獲在後，即得依上開規定予以減刑。若被告供出毒品來源
    者之前，調查或偵查犯罪之公務員已有確切之證據，足以合
    理之懷疑被告所供販賣毒品來源之人，則嗣後之破獲與被告
    之「供出毒品來源」間，即欠缺先後且相當的因果關係，自
    不得適用上開規定予以減刑（最高法院97年台上字第1475號
    判決意旨可資參照）。被告經查獲後，雖供出其毒品來源為
    「謝○○」、「趙○○」供檢察官偵查（相關資料詳如99年
    4月22日訊問筆錄所載），然依卷內現存事證，迄今亦未因
    被告供出毒品來源而查獲「謝○○」、「趙○○」販賣毒品
    犯行之情事，自難依毒品危害防制條例第17條第1項之規定
    減輕其刑，併此敘明。
六、再者，毒品危害防制條例第17條第2項關於「犯第4條至第8
    條之罪於偵查及審判中均自白者，減輕其刑」之規定，旨在
    獎勵犯罪人之悛悔，同時使偵查或審判機關易於發現真實，
    以利毒品查緝，俾收防制毒品危害之效；故不論該被告之自
    白，係出於自動或被動、簡單或詳細、一次或多次，並其自
    白後有無翻異，苟其於偵查及審判中均有自白，即應依法減
    輕其刑。是該條項減刑規定之適用，係指偵查及審判中均有
    自白而言。而所謂自白乃對自己之犯罪事實全部或主要部分
    為肯定供述之意。是以有關附表編號1至6所示販賣第一級毒
    品之犯行，被告於偵查中均辯稱係合資購買或代為連絡或轉
    讓云云，迄原審始自白編號1至4、6之犯行，於本院始坦認
    全部犯行，因此被告自不得適用毒品危害防制條例第17條第
    2項之規定，減輕其刑。
、撤銷改判之理由：
一、原審認被告上開犯行，事證明確，予以論罪科刑，固非無見
    ，惟查：
(一)、被告所犯如附表所示販賣第一級毒品共6罪間，犯意各別，
    行為互殊，應予分論併罰。然原判決（指99年度訴字第174
    號）漏未說明各罪間之關係，顯有未當。
(二)、原審99年度訴字第267號判決未及審酌被告於本院坦認如附
    表編號5所示犯行之犯後態度。
(三)、數罪併罰之定應執行之刑，係出於刑罰經濟與責罰相當之考
    量，並非予以犯罪行為人或受刑人不當之利益，為一種特別
    的量刑過程，相較於刑法第五十七條所定科刑時應審酌之事
    項係對一般犯罪行為之裁量，定應執行刑之宣告，乃對犯罪
    行為人本身及所犯各罪之總檢視，除應考量行為人所犯數罪
    反應出之人格特性，並應權衡審酌行為人之責任與整體刑法
    目的及相關刑事政策，在量刑權之法律拘束性原則下，依刑
    法第51條第5款之規定，採限制加重原則，以宣告各刑中之
    最長期為下限，各刑合併之刑期為上限，但最長不得逾三十
    年，資為量刑自由裁量權之外部界限，並應受法秩序理念規
    範之比例原則、平等原則、責罰相當原則、重複評價禁止原
    則、完全評價原則、再社會化原則等自由裁量權之內部抽象
    價值要求界限之支配，使以輕重得宜，罰當其責，俾符合法
    律授予裁量權之目的，以區別數罪併罰與單純數罪之不同，
    兼顧刑罰衡平原則（參閱最高法院100年度台上字第21號判
    決要旨）。綜觀原審99年度訴字第174、267號判決，既然未
    及審酌被告本身及所犯如附表編號1至6所示各罪之情狀一併
    進行總檢視，來定其執行刑，乃至於所定之執行刑有所不當
    ，被告上訴指摘原判決量刑不當，尚非無據，原判決就上開
    附表編號1至6部分既有上開可議之處，即屬無可維持，應由
    本院予以撤銷改判，且原判決所定之應執行刑亦失所附麗，
    自應併予撤銷。
二、爰審酌被告正值青壯，明知第一級毒品海洛因為政府嚴令禁
    止販賣之違禁物，竟為謀取不法利益，無視國家杜絕毒品犯
    罪之禁令，多次販賣第一級毒品海洛因，肇生他人施用毒品
    之惡源，戕害國民之身心健康，且有滋生其他犯罪之可能，
    對社會秩序潛藏相當程度之危害，惟念及其犯後尚能於法院
    審理中先後坦承全部犯行，態度良好；再其販賣毒品之次數
    係6次，販賣毒品之對象尚非廣泛，且各次交付之數量及販
    賣所得利益不大，兼衡酌被告犯罪之動機、目的、手段、品
    性素行、生活習性、家庭生活與經濟狀況不佳、教育程度為
    國中畢業等一切情狀，分別量處如主文所示之刑，並定其應
    執行刑。
三、從刑部分：
(一)、按毒品危害防制條例第19條第1項追徵價額或以財產抵償之
    規定，性質上係沒收之補充規定。其屬於本條所定沒收之標
    的，如得以直接沒收者，判決主文僅宣告沒收即可，不生「
    追徵其價額」或「以其財產抵償」之問題，須沒收之標的全
    部或一部不能沒收時，始生「追徵其價額」或「以其財產抵
    償」之選項問題。而「追徵其價額」或「以其財產抵償」，
    分別係針對現行貨幣以外之其他財產與現行貨幣之兩種不同
    選項。所稱「追徵其價額者」，係指所沒收之物為金錢以外
    之其他財產，而不能就原物為沒收時，因其實際價值不確定
    ，應追徵其價額，使其繳納與原物相當之價額，並無以其財
    產抵償之問題。倘嗣後追徵其價額無結果，而須以其財產抵
    償者，要屬行政執行機關依強制執行有關法律之執行問題，
    即無不能執行之情形，自毋庸諭知「以其財產抵償」。如不
    能沒收之標的物為金錢時，因價值確定，判決主文直接宣告
    「以其財產抵償」即可，不發生追徵其價額之問題（最高法
    院99年度第5次刑事庭會議決議及99年度台上字第4463號判
    決要旨參照）。次按毒品危害防制條例第19條第1項規定，
    犯販賣毒品罪者，其犯罪所得之財物均沒收之，如全部或一
    部不能沒收時，追徵其價額或以其財產抵償之。係採義務沒
    收主義。故販賣毒品所得之對價，不問其中成本若干，利潤
    多少，均應全部諭知沒收，貫徹政府查禁煙毒之決心，以符
    立法本旨（最高法院91年度台上字第2419號判決要旨參照）
    。
(二)、查被告販賣海洛因所得款項合計為5,400元（其中附表編號4
    部分販賣之金額為500元，但被告僅收到林佳哲交付之400元
    ，故認定販賣海洛因所得為400元），業經本院依積極證據
    詳加認定如上，揆諸上開說明，上開販賣毒品業已收取之對
    價，雖均未扣案，惟均屬被告犯毒品危害防制條例第4條第1
    項之販賣第一級毒品罪所得財物，均應依毒品危害防制條例
    第19條第1項之規定分別於如附表各罪主文項下諭知沒收，
    如全部或一部不能沒收時，各以其財產抵償之。
(三)、另扣案搭配門號0000-000000號之行動電話（含該門號之SIM
    卡1張）1支及行動電話電池1個，為被告所有供本案犯罪所
    用之物等情，已據被告陳明在卷，惟搭配之門號0000-00000
    0號為被告姐姐孫美英所申請，並非被告所有，亦據被告供
    述在卷，故扣案之行動電話（三星牌紅色手機，序號000000
    000000000）1支及行動電話電池1個，應依毒品危害防制條
    例第19條第1項之規定沒收，扣案門號0000-000000號之SIM
    卡既非被告所有，自無從為沒收之諭知。
(四)、至於本件被告雖曾以門號0000-000000行動電話與證人林盛
    煥聯絡，然前開門號並非被告所申請，而為其姪女孫主恩所
    申請，並已還給孫主恩，並未扣案等情，業據被告於警詢中
    供述明確，且觀諸其與證人林盛煥前開通話內容，僅係聯絡
    證人林盛煥至被告住處事宜，尚非談論毒品交易內容，且證
    人林盛煥是在到達才與被告表示欲購買5百元海洛因，已如
    前述，從而前開門號尚與毒品危害防制條例第19條第1項之
    規定有間，爰不另為沒收之諭知，附此敘明。
肆、另轉讓第一級毒品罪部分（指原審99年度訴字第267號判決
    ），被告並未上訴，業已在原審確定，不在本院審理範圍，
    附此敘明。
據上論斷，應依刑事訴訟法第369條第1項前段、第364條、第299
條第1項前段，毒品危害防制條例第4條第1項、第19條第1項，刑
法第11條、第47條第1項、第59條、第51條第5款，判決如主文。
本案經檢察官崔紀鎮到庭執行職務。
中    華    民    國   100    年    3     月    14    日
                    刑事庭審判長法  官  謝志揚
                                法  官  許仕楓
                                法  官  李水源
以上正本證明與原本無異。
如不服本判決，應於收受送達後10日內向本院提出上訴書狀，其
未敘述理由者，並得於提起上訴狀後10日內向本院補提理由書（
均須按他造當事人之人數附繕本）「切勿逕送上級法院」。
中    華    民    國   100    年    3     月    14    日
                                書記官  陳有信
附表（依照時間先後順序排列）：
┌──┬───┬────┬────┬────┬────┬─────────┐
│編號│ 對象 │ 時間   │ 地點   │毒品種類│交易金額│  主      文      │
├──┼───┼────┼────┼────┼────┼─────────┤
│1（ │陳佳申│98年10月│花蓮縣花│海洛因  │新台幣（│孫文聰販賣第一級毒│
│即起│賴宏忠│19日19時│蓮市中華│        │下同）  │品，累犯，處有期徒│
│訴書│      │53分    │路加油站│        │2,000元 │刑拾伍年陸月。未扣│
│及原│      │        │        │        │        │案之販賣第一級毒品│
│審99│      │        │        │        │        │所得財物新臺幣貳仟│
│年度│      │        │        │        │        │元沒收，如全部或一│
│訴字│      │        │        │        │        │部不能沒收時，以其│
│第17│      │        │        │        │        │財產抵償之；扣案之│
│4號 │      │        │        │        │        │行動電話（三星牌紅│
│判決│      │        │        │        │        │色手機，序號354879│
│附表│      │        │        │        │        │000000000）壹支（ │
│編號│      │        │        │        │        │含行動電話電池壹個│
│5） │      │        │        │        │        │）均沒收。        │
├──┼───┼────┼────┼────┼────┼─────────┤
│2（ │林佳哲│99年1月 │花蓮縣花│海洛因  │500元   │孫文聰販賣第一級毒│
│即原│      │27日18時│蓮市中正│        │        │品，累犯，處有期徒│
│審99│      │30分後某│國小    │        │        │刑拾伍年月。未扣│
│年度│      │時      │        │        │        │案之販賣第一級毒品│
│訴字│      │        │        │        │        │所得財物新臺幣伍佰│
│第17│      │        │        │        │        │元沒收，如全部或一│
│4號 │      │        │        │        │        │部不能沒收時，以其│
│判決│      │        │        │        │        │財產抵償之；扣案之│
│附表│      │        │        │        │        │行動電話（三星牌紅│
│編號│      │        │        │        │        │色手機，序號354879│
│1） │      │        │        │        │        │000000000）壹支（ │
│    │      │        │        │        │        │含行動電話電池壹個│
│    │      │        │        │        │        │）均沒收。        │
├──┼───┼────┼────┼────┼────┼─────────┤
│3（ │林佳哲│99年1月 │花蓮縣花│海洛因  │1,000元 │孫文聰販賣第一級毒│
│即起│      │間某日  │蓮市中正│        │        │品，累犯，處有期徒│
│訴書│      │        │國小    │        │        │刑拾伍年肆月。未扣│
│及原│      │        │        │        │        │案之販賣第一級毒品│
│審99│      │        │        │        │        │所得財物新臺幣壹仟│
│年度│      │        │        │        │        │元沒收，如全部或一│
│訴字│      │        │        │        │        │部不能沒收時，以其│
│第17│      │        │        │        │        │財產抵償之；扣案之│
│4號 │      │        │        │        │        │行動電話（三星牌紅│
│判決│      │        │        │        │        │色手機，序號354879│
│附表│      │        │        │        │        │000000000）壹支（ │
│編號│      │        │        │        │        │含行動電話電池壹個│
│2） │      │        │        │        │        │）均沒收。        │
├──┼───┼────┼────┼────┼────┼─────────┤
│4（ │林佳哲│99年1月 │花蓮縣花│海洛因  │500元（ │孫文聰販賣第一級毒│
│即起│      │31日21時│蓮市國光│        │因被告僅│品，累犯，處有期徒│
│訴書│      │37分後某│商工    │        │收到林佳│刑拾伍年月，未扣│
│及原│      │時      │        │        │哲交付之│案之販賣第一級毒品│
│審99│      │        │        │        │400元， │所得財物新臺幣肆佰│
│年度│      │        │        │        │，故認定│元沒收，如全部或一│
│訴字│      │        │        │        │販賣海洛│部不能沒收時，以其│
│第17│      │        │        │        │因所得為│財產抵償之；扣案之│
│4號 │      │        │        │        │400元） │行動電話（三星牌紅│
│判決│      │        │        │        │        │色手機，序號354879│
│附表│      │        │        │        │        │000000000）壹支（ │
│編號│      │        │        │        │        │含行動電話電池壹個│
│3） │      │        │        │        │        │）均沒收。        │
├──┼───┼────┼────┼────┼────┼─────────┤
│5（ │林盛煥│99年2月7│花蓮縣花│海洛因  │500元   │孫文聰販賣第一級毒│
│即原│      │日19時5 │蓮市中華│        │        │品，累犯，處有期徒│
│審99│      │分許後某│路325之 │        │        │刑拾伍年月。未扣│
│年度│      │時      │16號3樓 │        │        │案之販賣第一級毒品│
│訴字│      │        │        │        │        │所得財物新臺幣伍佰│
│第26│      │        │        │        │        │元沒收，如全部或一│
│7號 │      │        │        │        │        │部不能沒收時，以其│
│）  │      │        │        │        │        │財產抵償之。      │
├──┼───┼────┼────┼────┼────┼─────────┤
│6（ │林佳哲│99年2月 │花蓮縣花│海洛因  │1,000元 │孫文聰販賣第一級毒│
│即起│      │間即農曆│蓮市中華│        │        │品，累犯，處有期徒│
│訴書│      │過年（2 │路325之 │        │        │刑拾伍年肆月。未扣│
│及原│      │月13日係│16號3樓 │        │        │案之販賣第一級毒品│
│審99│      │除夕）後│        │        │        │所得財物新臺幣壹仟│
│年度│      │某日某時│        │        │        │元沒收，如全部或一│
│訴字│      │許      │        │        │        │部不能沒收時，以其│
│第17│      │        │        │        │        │財產抵償之；扣案之│
│4號 │      │        │        │        │        │行動電話（三星牌紅│
│判決│      │        │        │        │        │色手機，序號354879│
│附表│      │        │        │        │        │000000000）壹支（ │
│編號│      │        │        │        │        │含行動電話電池壹個│
│4） │      │        │        │        │        │）均沒收。        │
└──┴───┴────┴────┴────┴────┴─────────┘
附錄本案論罪科刑法條全文：
毒品危害防制條例第4條：
製造、運輸、販賣第一級毒品者，處死刑或無期徒刑；處無期徒
刑者，得併科新臺幣2千萬元以下罰金。
製造、運輸、販賣第二級毒品者，處無期徒刑或7年以上有期徒
刑，得併科新臺幣1千萬元以下罰金。
製造、運輸、販賣第三級毒品者，處5年以上有期徒刑，得併科
新臺幣7百萬元以下罰金。
製造、運輸、販賣第四級毒品者，處3年以上10年以下有期徒刑
，得併科新臺幣3百萬元以下罰金。
製造、運輸、販賣專供製造或施用毒品之器具者，處1年以上7年
以下有期徒刑，得併科新臺幣1百萬元以下罰金。
前五項之未遂犯罰之。